【裁判字號】    98,小上,10
【裁判日期】    980429
【裁判案由】    清償債務
【裁判全文】
臺灣嘉義地方法院民事判決  98年度小上字第10號
上  訴  人  甲○○
被上 訴 人  臺灣新光商業銀行股份有限公司
                        0樓
法定代理人  丙○○
被上 訴 人  新光行銷股份有限公司
法定代理人  乙○○
上列當事人間請求清償債務事件，上訴人對於中華民國98年2月2
5日本院嘉義簡易庭97年度嘉小字第1039號第一審判決提起上訴
，本院合議庭判決如下：
    主  文
上訴駁回。
第二審訴訟費用新臺幣壹仟伍佰元由上訴人負擔。
    事 實 及 理 由
一、本件上訴理由略以：
  (一)原判決認上訴人與訴外人山基電信股份有限公司（下稱山基
    公司）間之任何法律關係，概與被上訴人無關。此有違消費
    者保護法（下稱消保法）第11條、第11條之1 、第12條之規
    定，原判決疏誤之處，無可維持。
  (二)按民事訴訟如係原告主張權利者，應由其負舉證之責，若其
    不能舉證證明其主張事實為真正，則被告就其抗辯事實即令
    不能舉證或舉證尚有疵累，亦應駁回原告請求，最高法院17
    年上字第917號判例著有明文。原判決稱上訴人持被上訴人
    所製繳款單陸續繳付多期欠款，上訴人前請被上訴人舉證，
    被上訴人皆無法提出，因而原判決關於舉證責任及敗訴危險
    之分配明顯違反上開判例。且原審未就有爭議部分令各自舉
    證以為審判參考，法理上有爭議。
  (三)末以被上訴人明知山基公司從事多層次傳銷曾有退貨糾紛，
    仍承接該公司信貸業務致上訴人受損害、原判決僅認定錄音
    內容，未查證上訴人簽名之真偽、被上訴人與山基公司實為
    經濟上合為一體藉以牟利，故本件自不得過度固守於各該契
    約形式上之獨立性，致有失公平及消費者之保護，依債權誠
    信原則，其契約相互間有履行及效力上牽連關係，上訴人應
    得以對抗山基公司之事由，對抗被上訴人等語，爰提起本件
    上訴並聲明：1.原判決廢棄。2.被上訴人於第一審之訴駁回
    。3.訴訟費用由被上訴人負擔。
二、按對於小額程序之第一審裁判之上訴，非以其違背法令為理
    由，不得為之。又小額訴訟程序之上訴狀內應記載上訴理由
    ，表明原判決所違背之法令及其具體內容，及依訴訟資料可
    認為原判決有違背法令之具體事實。又小額程序之第二審判
    決，依上訴意旨足認上訴為無理由者，得不經言詞辯論為之
    ，民事訴訟法第436條之24第2項、第436條之25、第436條之
    29第2 款分別定有明文。本件上訴人提起上訴既以原判決認
    定其與訴外人山基公司間之法律關係無從對抗被上訴人，有
    違消保法第11條、第11條之1、第12條之規定及原審關於舉
    證責任之分配亦與上述最高法院之判例未合，主張原判決違
    反法令等語。核屬就原審判決有上述違背法令之情事為具體
    指摘，則上訴人提起本件上訴，應認為已具備合法要件，先
    予敘明。
三、本件被上訴人於原審主張：上訴人日前向山基公司購買3G省
    錢專案之電信服務商品，委由被上訴人新光行銷股份有限公
    司（原為誠泰行銷股份有限公司，下稱新光行銷公司）向被
    上訴人臺灣新光商業銀行股份有限公司（原為誠泰商業銀行
    股份有限公司，下稱新光銀行）辦理消費性貸款以支付商品
    之總價款，並簽訂消費性商品貸款契約書，依契約上訴人向
    新光銀行申貸新臺幣（下同）71,976元，並約定自民國94年
    3月24日起至96年3月24日止分24期，每期償還2,999元，詎
    被告自95年1月24日起未依約還款，已喪失期限利益，全部
    債務視為到期，另被上訴人新光行銷公司因代上訴人償付欠
    款17,994元與被上訴人新光銀行，依民法第312條之規定，
    則於清償限度內承受被上訴人新光銀行之權利，被上訴人新
    光行銷公司對於上訴人有債權17,994元，被上訴人新光銀行
    則對被告有債權26,991元，及均自95年2月25日起至清償日
    止，按年息百分之20計算之利息等語，並提出消費性商品貸
    款契約書影本、代償證明書影本及繳款明細表各1份在卷足
    佐。上訴人雖為上揭抗辯，惟查：
(一)按債之關係，指一方當事人得對他方當事人請求一定給付的
    法律關係，具有所謂之相對性。僅特定人得向特定人主張，
    契約既屬債之關係，則除當事人另有約定或法律另有規定外
    ，契約僅有拘束當事人之效力。本件上訴人固否認貸款契約
    書上簽名之真正，惟亦自承所簽立者係向山基公司辦理節費
    契約（見原審卷第25至26頁），且經原審當庭勘驗被上訴人
    所提出與上訴人徵信之電話光碟，其對話中誠泰銀行之職員
    並對於「申請書上面您有本人親自簽名了嗎」，上訴人於電
    話中確切答稱「有呀」，且該對話內容之初即是以誠泰銀行
    消費貸款部為發話者身份向上訴人確認關於貸款購買山基公
    司產品之付款情形，此亦有與上開光碟內容相符之譯文附於
    原審卷可參，原審亦當庭勘驗確認上開電話錄音之受話人，
    並客觀判斷其聲音確與上訴人十分近似，而無明顯變造疑慮
    等情（見原審卷第75頁），且上訴人就上開簽名非其所為乙
    節，復未舉證以實其說，其就此所辯，顯難採信，據此，足
    認兩造已合意成立本件消費借貸契約之法律關係。是就被上
    訴人與山基公司間所成立者，應屬買賣商品與服務契約之對
    價關係，其目的在於交付商品、電信服務及清償價金，上訴
    人與被上訴人間應屬消費借貸契約之資金關係，其目的在於
    返還貸款。而被上訴人直接對山基公司支付貨物之價金，使
    對價關係及資金關係上之債務因而獲得清償，僅係因上訴人
    之指示給付而為，至於如以指示給付之原因關係（即對價關
    係及資金關係）具有瑕疵，基於債之相對性原則，除當事人
    有特約外，仍應就個別給付關係分別對各基礎關係之當事人
    為主張，不得執對價關係所生之抗辯事由，對抗資金關係之
    當事人（參臺灣高等法院96年11月28日法律座談會民事類提
    案第15號）。基此，本件上訴人與山基公司簽訂電信契約，
    並由上訴人與被上訴人簽訂系爭消費借貸契約，性質上均屬
    債權契約，且當事人並不相同，上訴人自不得基於其與訴外
    人山基公司間契約所生之抗辯事由，對抗被上訴人，此乃債
    權契約相對性之基本原則，尚難認有何違反消保法第11條、
    第11條之1、第12條之規定之情形，原審法院為此認定，尚
    難謂有何違法及不當之處。
(二)又原審判決就兩造所提之證據均已為調查審認，並據以認定
    被上訴人就其所主張之事實為真正，已盡舉證之責，而以被
    上訴人之主張為可採，復將其得心證之理由，即其所斟酌調
    查證據之結果、其內容如何、與應證事實之關聯如何，以及
    取捨之原因如何，均詳加記明於判決之理由內，此亦有該判
    決1份附卷可參，是原審判決如就卷內之證據資料依其自由
    心證即足以判斷事實之真偽，則其就被上訴人無法提出上訴
    人所指之繳款單據乙節未予以審究，自亦無何違背前述最高
    法院判例意旨之處，即上訴人此部分之抗辯，亦不足採。
(三)從而，被上訴人依消費借貸之法律關係，請求上訴人分別給
    付被上訴人如其聲明所示之金額及利息，為有理由，應予准
    許。
四、綜上，本件原審判決係依卷內所附之證據資料加以取捨、判
    斷，以債權契約相對性原則，認定兩造間之系爭消費借貸契
    約與上訴人及山基公司間之電信服務契約無關連，且均依契
    約明訂內容請求，上訴人自不得基於其與山基公司間契約所
    生之抗辯事由，對抗被上訴人，被上訴人基於系消費借貸契
    約之法律關係請求為有理由，而為被上訴人勝訴判決，經核
    無判決違背法令情事。是本件上訴意旨猶執前詞，指摘原審
    判決不當，並就原審命為辯論及已論斷者，泛言謂為違法，
    依其上訴意旨自足認上訴為無理由者，揆諸首揭規定，自得
    不經言詞辯論逕以判決駁回。
五、末按法院為小額訴訟費用之裁判時，應確定其費用額，民事
    訴訟法第436條之19第1項定有明文，此依同法第436條之32
    第1項規定，於小額事件之上訴程序準用之。查上訴人提起
    本件上訴既經駁回，則上訴人應負擔之本件訴訟費用額為第
    二審裁判費新臺幣1,500元。
六、本件事證已臻明確，兩造其餘攻擊或防禦方法核與判決結果
    無影響，爰不逐一論述，附此敘明。
七、據上論結，本件上訴為無理由，依民事訴訟法第436條之29
    、第436條之32第1項、第449條第1項、第78條、第436條之
    19第1項，判決如主文。
中    華    民    國    98    年    4     月    29    日
                  民一庭審判長法  官  林世芬
                              法  官  馮保郎
                              法  官  游悅晨
本判決不得上訴。
以上正本係照原本作成。
中    華    民    國    98    年    4     月    29    日
                              書記官  張富


司法院資訊處製作；財團法人民間司法改革基金會備份。
